臺灣板橋地方法院刑事判決　　　　　　　99年度訴字第2731號
公　訴　人　臺灣板橋地方法院檢察署檢察官
被　　　告　漢麟
選任辯護人　張寧洲律師
上列被告因妨害性自主案件，經檢察官提起公訴（99年度偵字第
13463 號），本院判決如下：
    主  文                                              
漢麟對於因業務關係受自己監督之人，利用權勢為性交者，處
有期徒刑壹年捌月，緩刑伍年，緩刑期間付保護管束。扣案之衛
生紙肆團沒收。
    事  實
一、漢麟自民國98年10月7 日起，聘僱代號00000000號印尼籍
    女子（真實姓名年籍詳卷，下稱A 女）從事看護其妻之工作
    。溫漢麟竟基於利用權勢為性交之單一包括犯意，對於因業
    務關係而受自己監督之A 女，利用其雇主之權勢，向A 女陳
    稱：如不與其發生性關係，即不繼續僱用A 女，要將A 女送
    回印尼等語，A 女因業務上受漢麟監督，且恐自身工作不
    保遭遣送回國，只得隱忍順從而配合漢麟之要求，漢麟
    乃接續於98年10月7 日、98年10月18日、98年11月5 日、99
    年1 月1 日、99年1 月8 日、99年1 月19日、99年2 月2 日
    、99年2 月18日、99年3 月9 日、99年3 月24日、99年4 月
    8 日，在其位於臺北縣永和市（現已改制為新北市永和區○
    ○○路10巷6 號5 樓住處，以其陰莖插入A 女陰道，以此方
    式利用其監督之權勢對A 女性交得逞。
二、案經A 女訴請臺北縣政府（已改制為新北市政府）警察局永
    和分局移送臺灣板橋地方法院檢察署檢察官偵查起訴。
    理  由                                              
一、本判決下列所引用各項供述證據方法之證據能力，檢察官、
    被告漢麟及辯護人於本院準備程序中均表示不予爭執，且
    迄至言詞辯論終結前亦皆未再聲明異議，本院審酌該等言詞
    陳述及書面作成時之情況，並無不宜作為證據之情事，依刑
    事訴訟法第159 條之5 之規定，認均有證據能力。
二、上開犯罪事實，業據被告於本院審理中自白不諱，核與證人
    即告訴人A 女於警詢、偵查及本院審理中證述之情節大致相
    符，並有證人羅芷羚、楊家羚、INDAH RAHMAWATI （印尼籍
    ）於偵查中之證詞足稽。此外，另有代號與真實姓名對照表
    、人人人力資源顧問有限公司臺北分公司雇主外籍勞工服務
    紀錄表、告訴人A 女所書寫之切結書、日記內容暨中文譯文
    、A 女傳送予其友人MARTINI 、INDAH 之行動電話簡訊翻拍
    照片暨中文譯文等件在卷可資佐證，足徵被告前述不利於己
    之自白確與事實相符。本件事證明確，被告犯行洵堪認定。
三、論罪科刑
(一)、核被告所為，係犯刑法第228 條第1 項之對於因業務受自己
    監督之人利用權勢為性交罪。其於98年10月7 日至99年4 月
    8 日與A 女僱傭關係存續中，基於利用雇主權勢之單一包括
    犯意，在密切相接之時間，於同一地點，對於A 女接續多次
    實施性交行為，侵害同一之法益，犯罪手法雷同，依一般社
    會觀念，各行為間之獨立性尚屬薄弱，屬接續犯，應論以一
    罪。
(二)、公訴意旨雖認本件被告所為係涉犯刑法第221 條第1 項之強
    制性交罪。惟查：
  1.按刑法妨害性自主罪章所保護者，乃個人之性自主及身體控
    制權，屬侵害個人法益之犯罪。刑法第221 條第1 項之強制
    性交罪與同法第228 條第1 項之利用權勢或機會性交罪，既
    均列於妨害性自主罪章內，自應均以妨害被害人之性自主意
    願為其要件，僅二者妨害意願之手段態樣不同，強度亦有差
    別。前者（即刑法第221 條第1 項之強制性交罪）係以對於
    男女以強暴、脅迫、恐嚇、催眠術或其他違反其意願之方法
    而為性交為其成立要件。行為人所實行之強暴、脅迫、恐嚇
    、催眠術或其他違反被害人意願之方法，雖不以客觀上至使
    被害人不能抗拒為必要，然仍須足使被害人之意思自由受到
    壓抑，違反被害人之意願仍執意為之，始屬相當。後者（即
    刑法第228 條第1 項之利用權勢及機會性交罪）則係對於因
    親屬、監護、教養、教育、訓練、救濟、醫療、公務、業務
    或其他相類關係受自己監督、扶助、照護之人，基於該等上
    下從屬支配或優勢弱勢之關係，利用監督、扶助、照護之權
    勢或影響力性交，被害人係處其權勢之下而隱忍屈從，此時
    被害人乃陷於一定之利害關係所形成之精神壓力下出於無奈
    不得不順從，其性決定意願仍存有權衡空間而未達全然無法
    行使之程度（最高法院99年度台上字第3774號、98年度台上
    字第3927號、97年度台上字第4589號判決意旨可參）。
  2.本件被告與告訴人A 女於前揭時地發生性行為之經過，證人
    即告訴人A 女於警詢中證稱：被告威脅伊說如果不順從他，
    就不僱用伊要把伊送回印尼，伊因為害怕就不反抗等語（見
    99年度偵字第13463 號偵查卷第11頁）；於偵查中證述：第
    一次遭性侵時，被告要脫伊的衣服，但伊拒絕，後來因為被
    告威脅伊：要打電話給仲介等語，當時伊害怕沒有工作，伊
    就自己脫掉褲子，被告就脫掉自己的衣服，之後被告就以他
    的陰莖插入伊的下體，對伊性侵害。被告要對伊性侵時，都
    會對伊很好，如果不從的話，被告會在工作上找碴等情（見
    同上偵查卷第37頁、第38頁）；於本院審理中證陳：伊怕被
    送回國，被告有在找新的幫傭，伊只好同意被告性行為之要
    求（見本院100 年1 月4 日審判筆錄）。由上足見，告訴人
    A 女主要係因畏於被告雇主之權勢，唯恐因其忤逆被告性行
    為之要求，致其遭被告解雇並遭遣返，或於工作上遭被告刁
    難，因而曲意順從與被告多次發生性交行為，被告所為，應
    係與刑法第228 條第1 項之利用權勢罪之要件合致。且由A
    女多次未加反抗，自行脫去褲子與被告發生性關係之舉措，
    可知A 女對於被告性交行為之要求應係同意配合，此核與以
    違反A 女意願之方法，執意對A 女為性交之強制性交犯行有
    別。
  3.至證人即告訴人A 女於警詢、偵查或本院審理中，雖曾分別
    陳稱：如果不順著被告，被告常會罵伊、打伊，用粗粗棍子
    打伊的頭，身體各部位。伊都是被逼的，伊都不同意。被告
    常常打伊等語（見同上偵查卷第11頁、第37頁、同上審判筆
    錄）。然是否違反被害人之意願，應依證據及從客觀之事實
    認定之，如被害人曾否抵抗、是否試圖逃離、求救、是否曾
    以言詞或動作表示不同意與之性交而為判斷。否則任何之性
    交行為，均有可能因一方之事後反悔或其他因素之介入，而
    成立強制性交罪之危險，自非立法之本意（最高法院98年度
    台上字第3927號判決意旨參照）。被告堅詞否認有毆打A 女
    之情，證人即告訴人A 女於警詢中雖陳稱其遭被告性侵害過
    程中曾遭被告毆打，然其於偵查中亦證稱：被告每次要對伊
    性侵時，都刻意對伊很好，被告並沒有打伊等語（見同上偵
    查卷第38頁），是針對被告是否曾因告訴人A 女不配合發生
    性行為即毆打A 女乙節，告訴人A 女先後所述不一，A 女此
    部分不利於被告之陳述容有瑕疵，已難逕認屬實。且觀諸證
    人即告訴人A 女於本院審理中之證詞，其究係因不願配合被
    告發生性行為或係因自身工作表現不佳而遭被告毆打，其陳
    述亦未臻明確，且告訴人A 女始終未能提出任何診斷證明書
    或傷勢照片以佐其說，自難率認被告有以毆打之強暴方法而
    對A 女為性交之情事。另參酌證人羅芷羚於偵訊時具結所稱
    ：98年11月A 女有跟伊說被告有對她毛手毛腳，伊有問她是
    否要換雇主，A 女說不要，她說為了小孩他會忍耐，原則上
    伊等都是尊重外勞的意願等語（見同上偵查卷第62頁），證
    人A 女於偵查中亦自承其在被告家工作期間，可以隨意打電
    話，且其曾傳送簡訊告知友人其遭被告性侵害等情（見偵查
    卷第38頁），益見被告雖有利用業務上監督關係之優勢地位
    影響A 女之性交意願，致A 女屈於權勢而隱忍順從，然被告
    實施強制力之程度應未全然壓制A 女之意思活動自由，A 女
    之性自主決定尚存有權衡空間，否則A 女大可於證人羅芷羚
    訪視時，向其反應遭被告強制性交之事或要求更換雇主，亦
    可使用電話向警方或友人求援。是依現存卷證資料，尚難認
    被告已構成刑法第221 條第1 項之強制性交罪，公訴意旨此
    部分所指，容有未合。惟因起訴之基本社會事實相同，爰依
    法變更起訴法條。
(三)、茲審酌被告明知告訴人A 女為謀生計，離鄉背井來台工作，
    身旁非僅缺乏家人之親情支持，對於語言及環境更屬陌生，
    被告因其妻長期癱臥在床，為滿足一己私欲，竟利用其對告
    訴人A 女權力優勢之地位，對於告訴人A 女多次為性交行為
    ，致告訴人A 女身心受創非輕；惟其犯罪後自白犯行，深表
    悔意，且積極賠償告訴人A 女之損害，而與告訴人A 女達成
    和解，並兼衡被告之素行、生活狀況、犯罪之手段、情節等
    一切情狀，量處如主文所示之刑，以資懲儆。
(四)、復查被告於75年間因違反非常時期農礦工商管理條例案件，
    經臺灣士林地方法院以75年度易字第1161號判決判處有期徒
    刑5 月確定，於76年1 月14日易科罰金執行完畢，迄今並無
    其他犯罪紀錄之事實，有臺灣高等法院被告前案紀錄表在卷
    為憑。又被告年事已高，因一時失慮，致蹈本件犯行，於犯
    罪後坦承犯行，並已與告訴人A 女達成和解，告訴人A 女亦
    表示願意宥恕被告，請求對被告從輕量刑。被告經此偵審程
    序及罪刑之宣告後，當知所警惕，信無再犯之虞，復念及被
    告之妻為植物人，並無生活自理能力，同住之親人僅有被告
    1 人，生活起居仍須仰賴被告之照拂，倘遽令被告入監服刑
    ，對於被告之妻之生活亦將產生重大影響，本院因認前開對
    被告所宣告之刑，以暫不執行為適當，爰依刑法第74條第1
    項第2 款、第93第1 項第1 款等規定，併予宣告緩刑5 年，
    緩刑期間付保護管束，以啟自新。
(五)、扣案之衛生紙4 團，乃被告所有供其對告訴人A 女性交時擦
    拭精液所用，業經證人A 女於本院審理中證述明確，爰依刑
    法第38條第1 項第2 款之規定諭知沒收。扣案之藥錠、析麗
    安錠外包裝盒及析麗安錠說明書等物，均係被告購買後贈與
    A 女，已屬A 女所有，此經被告與證人A 女於本院審理中供
    述一致，故不於本案為沒收之諭知。
據上論斷，應依刑事訴訟法第299 條第1 項前段、第300 條，刑
法第228 條第1 項、第74條第1 項第2 款、第93條第1 項第1款
、第38條第1 項第2 款，判決如主文。
本案經檢察官鄭淑壬到庭執行職務。
中    華    民    國    100     年    1     月  18    日
                  刑事第十九庭  審判長法  官  許炎灶
                                      法  官  廖怡貞
                                      法  官  吳佳穎
以上正本證明與原本無異
如不服本判決應於送達後10日內向本院提出上訴狀
                                      書記官  黃炎煌
中    華    民    國  100     年    1     月    18    日
附錄本案論罪科刑法條全文：
中華民國刑法第228條（利用權勢性交或猥褻罪）
對於因親屬、監護、教養、教育、訓練、救濟、醫療、公務、業
務或其他相類關係受自己監督、扶助、照護之人，利用權勢或機
會為性交者，處6個月以上5年以下有期徒刑。
因前項情形而為猥褻之行為者，處3年以下有期徒刑。
第一項之未遂犯罰之。